【裁判字號】    97,訴,1460
【裁判日期】    970930
【裁判案由】    違反毒品危害防制條例
【裁判全文】
臺灣臺南地方法院刑事判決              97年度訴字第1460號
公  訴  人  臺灣臺南地方法院檢察署檢察官
被      告  乙○○
                    （另案於臺灣臺南監獄臺南分監執行中）
上列被告因違反毒品危害防制條例案件，經檢察官提起公訴（97
年度毒偵字第2002號），被告於本院準備程序進行中，先就被訴
事實為有罪之陳述，經本院合議庭裁定改由受命法官獨任進行簡
式審判程序，判決如下：
    主  文
乙○○施用第一級毒品，累犯，處有期徒刑拾月。
    事  實
一、乙○○前於民國87年間，因施用毒品案件，經本院裁定送觀
    察、勒戒後，因認有繼續施用毒品之傾向，經本院以87年度
    毒聲字第1171號裁定令入戒治處所施以強制戒治，後再由本
    院以88年度毒聲字第1384號裁定停止戒治，所餘戒治期間付
    保護管束，而於88年6 月21日出戒治所，嗣於同年11月13日
    因保護管束期滿而執行完畢，並經臺灣臺南地方法院檢察署
    檢察官以88年度戒毒偵字第105 號為不起訴處分確定。乙○
    ○於前開戒治處分執行完畢5年內之91年8月間，又因違反毒
    品危害防制條例案件，經本院以91年度毒聲字第1825號裁定
    令入戒治處所施以強制戒治，並由本院以91年度訴字第1147
    號判決判處有期徒刑1 年確定，戒治部分於93年1月9日因毒
    品危害防制條例修正逕行報結而未執行完畢，有期徒刑部分
    則於93年11月17日縮短刑期執行完畢；復於前開案件違犯後
    5年內之96年6月間，再因施用毒品案件，經本院以96年度訴
    字第1085號判決判處有期徒刑10月確定。詎乙○○仍不思戒
    除毒癮惡習，而再基於施用第一級毒品海洛因之犯意，於97
    年6月12日晚間7時許，在高雄縣路竹鄉○○村○○路38巷內
    之養鴨工寮中，以將海洛因摻水並以針筒注射之方式，施用
    第一級毒品海洛因1次。嗣於同年月13日下午1時許，因另涉
    竊盜案經通緝，為警在上址工寮旁緝獲，並經其同意採尿送
    驗，結果呈可待因、嗎啡陽性反應，始查悉上情。
二、案經高雄縣政府警察局湖內分局報告臺灣高雄地方法院檢察
    署檢察官呈請臺灣高等法院檢察署檢察長令轉臺灣臺南地方
    法院檢察署檢察官偵查起訴。
    理  由
一、按本件被告乙○○所犯為死刑、無期徒刑、最輕本刑3 年以
    上有期徒刑以外之罪，亦非屬高等法院管轄之第一審案件，
    其於準備程序進行中，先就被訴事實為有罪之陳述，經告知
    簡式審判程序之旨，並聽取檢察官、被告之意見後，本院合
    議庭依刑事訴訟法第273條之1第1 項裁定進行簡式審判程序
    ，是本案之證據調查，依同法第273條之2規定，不受同法第
    159條第1項、第161條之2、第161條之3、第163條之1，及第
    164條至第170條所規定證據能力認定及調查方式之限制，合
    先敘明。
二、按依92年7月9日修正公布、93年1月9日施行之毒品危害防制
    條例第20條、第23條第2項規定：犯該條例第10 條之罪者，
    檢察官應聲請法院裁定，令被告入勒戒處所觀察、勒戒，其
    期間不得逾2 月；觀察、勒戒後，依據勒戒處所之陳報，認
    受觀察、勒戒人有繼續施用毒品傾向者，檢察官應聲請法院
    裁定令入戒治處所強制戒治，其期間為6 個月以上，至無繼
    續強制戒治之必要為止，但最長不得逾1 年；依前項規定為
    觀察、勒戒或強制戒治執行完畢釋放後，5 年後再犯同條例
    第10條之罪者，適用前開觀察、勒戒或強制戒治之規定；觀
    察、勒戒或強制戒治執行完畢釋放後，5 年內再犯同條例第
    10條之罪者，檢察官應依法追訴。是上開規定已將施用毒品
    者之刑事處遇程序，區分為「初犯」、「5年內再犯」及「5
    年後再犯」，依其立法理由，認「初犯」經觀察、勒戒或強
    制戒治後，應為不起訴處分；經觀察、勒戒或強制戒治執行
    完畢釋放後，「5 年內再犯」者，因其再犯率甚高，原實施
    之觀察、勒戒及強制戒治既已無法收其實效，爰依法追訴；
    至經觀察、勒戒或強制戒治執行完畢釋放後，「5 年後再犯
    」者，前所實施之觀察、勒戒或強制戒治已足以遮斷其施用
    毒品之毒癮，為期自新及協助其斷除毒癮，仍適用與「初犯
    」相同之規定，先經觀察、勒戒或強制戒治之程序。故依修
    正後之規定，僅限於「初犯」及「5年後再犯」2種情形，始
    應先經觀察、勒戒或強制戒治程序；倘被告於5 年內已再犯
    ，經依法追訴處罰，縱其第3次（或第3次以上）再度施用毒
    品之時間，在初犯經觀察、 勒戒或強制戒治執行完畢釋放5
    年以後，仍不合於「5年後再犯」之規定，且因已曾於「5年
    內再犯」，顯見其再犯率甚高，原實施觀察、勒戒或強制戒
    治，已無法收其實效，即應依該條例第10條處罰（最高法院
    95年5月9日95年度第7 次刑事庭會議決議意旨參照）。查本
    件被告前曾受如事實欄所述之觀察、勒戒及強制戒治處分，
    並於88年11月13日執行完畢，經臺灣臺南地方法院檢察署檢
    察官以88年度戒毒偵字第105 號為不起訴處分確定，復於前
    開戒治處分執行完畢後5年內之91年8月間，因施用毒品案件
    ，經本院裁定強制戒治，並以91年度訴字第1147號判決判處
    有期徒刑1年確定，嗣又於前開案件違犯後5 年內之96年6月
    間，再因施用毒品案件，經本院以96年度訴字第1085號判決
    判處有期徒刑10月確定等情，均分別有刑案資料查註紀錄表
    、臺灣高等法院被告前案紀錄表及上開判決在卷可稽，足見
    被告於初犯經觀察、勒戒及強制戒治執行完畢後5 年內，已
    迭次更犯施用毒品案件，並經起訴判刑，揆諸上開最高法院
    決議要旨，縱其本次所犯施用毒品案件距前次觀察、勒戒及
    強制戒治程序執行完畢已逾5 年，仍應由本院依法論罪科刑
    。
三、上開犯罪事實，業據被告於偵查及本院審理中均坦承不諱（
    偵查卷第5至6頁、本院卷第35 頁），且被告於97年6月13日
    為警查獲後，經採尿送驗結果，確呈海洛因進入人體因代謝
    分解後之嗎啡陽性反應乙節，有臺灣檢驗科技股份有限公司
    於97年7月1日出具之濫用藥物尿液檢驗報告、高雄縣政府警
    察局湖內分局毒品犯罪嫌疑人尿液採驗作業管制紀錄、高雄
    縣政府警察局湖內分局毒品危害防制條例案件嫌犯代號與真
    實姓名對照表各1 張（警卷第3至5頁）附卷可稽，堪認被告
    上開任意性自白，確與事實相符。是本件事證明確，被告犯
    行洵堪認定，應予依法論科。
四、按海洛因依其成癮性、濫用性及對社會危害性之程度，已列
    為毒品危害防制條例第2 條第2項第1款所規定之第一級毒品
    ，禁止非法持有及施用；是核被告所為，係犯毒品危害防制
    條例第10條第1 項之施用第一級毒品罪。被告持有第一級毒
    品海洛因之低度行為，為施用之高度行為所吸收，不另論罪
    。再被告曾於93年11月17日受如事實欄所載之罪刑執行完畢
    ，有臺灣高等法院被告前案紀錄表可稽，其於有期徒刑執行
    完畢後5 年內，故意再犯本件有期徒刑以上之罪，為累犯，
    應依刑法第47 條第1項規定加重其刑。爰審酌被告前有多次
    施用毒品前科，竟仍不知悔改而再施用毒品，顯見其意志不
    堅，迄未能記取教訓，復參酌其所犯施用毒品行為係戕害自
    己身心健康，尚未嚴重破壞社會秩序、侵害他人權益，及其
    犯罪後坦承犯行，尚有悔意等一切情狀，量處如主文所示之
    刑，以資懲儆。
據上論斷，應依刑事訴訟法第273 條之1第1項、第299條第1項前
段，毒品危害防制條例第10 條第1項，刑法第11條前段、第47條
第1項，判決如主文。
本案經檢察官甲○○到庭執行職務
中    華    民    國    97    年    9     月    30    日
                        刑事第九庭    法  官  蔡盈貞
以上正本證明與原本無異。
如不服本判決應於收受本判決後10日內向本院提出上訴書狀，並
應敘述具體理由。如未敘述上訴理由者，應於上訴期間屆滿後20
日內向本院補提理由書狀（均須按他造當事人之人數附繕本）「
切勿逕送上級法院」。
                                      書記官  陳玉芬
中    華    民    國    97    年    9     月    30    日
附錄本件論罪科刑法條：
毒品危害防制條例第10條第1項
施用第一級毒品者，處6月以上5年以下有期徒刑。


司法院資訊處製作；財團法人民間司法改革基金會備份。
